【裁判字號】    89,訴,618
【裁判日期】    890718
【裁判案由】    毒品危害防制條例
【裁判全文】
臺灣板橋地方法院刑事判決                          八十九年度訴字第六一八號
    公  訴  人  臺灣板橋地方法院檢察署檢察官
    被      告  甲○○
    選任辯護人  徐家福
右列被告因違反毒品危害防制條例案件，經檢察官提起公訴（八十九年度偵字第二三
九六號），乙○判決如左：
    主  文
甲○○連續幫助施用第二級毒品，處有期徒刑陸月，如易科罰金，以佰元折算壹日
，扣案之第二級毒品安非他命包（淨重計貳拾玖點玖公克）沒收銷毀之、電子秤壹
台及帳冊壹本均沒收。又持有第二級毒品，處有期徒刑月，如易科罰金，以佰元
折算壹日，扣案之第二級毒品大麻貳包（淨重計點貳公克）沒收銷毀之。應執行
有期徒刑柒月，如易科罰金，以佰元折算壹日，扣案之第二級毒品安非他命包（
淨重計貳拾玖點玖公克）及大麻貳包（淨重計點貳公克）均沒收銷毀之、電子秤
壹台及帳冊壹本均沒收。
    事  實
一、緣甲○○與友人丙○○、戊○○、辛○○四人均染有施用第二級毒品安非他命之
    惡習（甲○○及丙○○所涉施用第二級毒品安非他命犯行部分，業經檢察官聲請
    乙○裁定送觀察、勒戒後不起訴處分；戊○○及辛○○所涉施用第二級毒品安非
    他命犯行部分，均未據起訴），詎甲○○竟基於幫助丙○○、戊○○、辛○○三
    人施用第二級毒品安他命之概括犯意，自民國（下同）八十八年六月間起至八十
    九年一月間止，在其臺北縣板橋市○○○路四二號五樓租賃處內，連續多次與丙○○、戊○○、辛○○一同集資，並受丙○○、戊○○、辛○○之請託，出面向
    一真實姓名年籍不詳綽號「陳哥」而自稱「庚○○」之男子，以每公克新臺幣（
    下同）一千元之價格，購買第二級毒品安非他命，俟「庚○○」將安非他命持至
    上址交予甲○○後，甲○○、丙○○、戊○○、辛○○四人即依出資比例分取安
    非他命施用。甲○○另又於八十九年一月間某日，在其上開租賃處內，收受由「
    庚○○」贈與之第二級毒品大麻二包（淨重三‧九公克），並將該等大麻放置於
    該址房間內，而持有該等第二級毒品。嗣於八十九年一月二十一日晚間十一時許
    ，甲○○為警在上址查獲，並扣得第二級毒品安非他命三包（淨重二九‧九公克
    ）、大麻二包（淨重計三‧三二公克）、其所有供分秤安非他命以幫助丙○○、
    戊○○、辛○○等人施用第二級毒品安非他命之電子秤一台、其所有供記載戊○○合資購買安非他命事項之帳冊一本。
二、案經臺北縣警察局板橋分局報告臺灣板橋地方法院檢察署檢察官偵查起訴。
    理  由
一、右揭事實，業據被告甲○○於警訊時、偵查中及乙○審理時坦承不諱，核與證人
    戊○○、丙○○於偵查中及乙○調查時證述之情節相符，並有毒品初步鑑驗報告
    單影本一紙、上開帳冊內頁影本二紙、法務部調查局八十九年二月十九日八九陸
    字第八九一三二四五四號鑑驗通知書一份附卷可稽，且有扣案之安非他命三包、
    大麻二包、電子秤一台及帳冊一本可資佐證，堪信被告自白確與事實相符，本件
    事證已臻明確，被告犯行洵堪認定。
二、查安非他命及大麻，均為毒品危害防制條例第二條第一項第二款明定之第二級毒
    品，核被告所為，係犯毒品危害防制條例第十條第二項、刑法第三十條第一項之
    幫助施用第二級毒品罪及同條例第十一條第二項之持有第二級毒品罪；其所犯二
    罪間，犯意各別，行為互殊，應分論併罰；其持有第二級毒品安非他命之低度行
    為，應為幫助施用第二級毒品安非他命之高度行為所吸收，不另論罪。至公訴意
    旨雖以被告係以每兩二萬元之價格，向「庚○○」販入第二級毒品安非他命，再
    以每公克一千元之價格出售與戊○○等人，謀取利潤，而認被告涉犯毒品危害防
    制條例第四條第二項之販賣第二級毒品罪嫌云云，惟被告迭於警訊時、偵查中及
    乙○調查、審理時堅稱其僅係與戊○○等人合資購買安非他命，並無販賣安非他
    命營利情事等語，其此部分供述，核與證人丙○○及戊○○於偵查中及乙○調查
    時證述之情節相符，且被告於偵查中雖供稱其以每台兩二萬元之價格向「庚○○
    」購買安非他命向庚○○購入安非他命等語，然其同時供稱當時均係與友人合資
    購買，或幫忙友人以一公克一千元之價格購買安非他命等語，綜其供述內容觀之
    ，被告並無自承以每兩二萬元之價格向庚○○購入安非他命，再以一公克一千元
    之價格分售與不特定人之意，自難僅憑被告此部分供述驟然推論其有意圖營利販
    入安非他命再予轉售圖利之情事，又證人戊○○於偵查中雖證稱係以一公克一千
    元之價格取得安非他命等語，然其同時亦證稱當時係請託被告幫忙購買安非他命
    ，被告均依其要求數量購買安非他命，並無從中牟利之情形等語，其此部分證述
    內容核與被告供稱當時係與友人合資購買安非他命一節相符，準此以觀，亦難憑
    證人戊○○此部分證詞驟然推論被告有以每公克一千元之價格分售安非他命之情
    事，再被告於偵查中雖供稱其自八十八年六月以後及失業而無正當收入，每月向
    家人索取一萬元生活費，且須分擔房租五千元，而每月需花費三千元至四千元購
    買安非他命施用，有時尚須幫他人墊錢購買毒品等語，然被告平日生活所需除由
    其母親每月固定給予一萬元外，尚由其胞姊壬○○不定時以現金一萬元或二萬元
    接濟，其兄嫂己○○亦偶爾以現金五千元至八千元資助等情，業據證人即被告之
    同居女友丁○○、胞姊壬○○、兄嫂己○○於乙○調查時到庭證述綦詳，被告當
    時既有多方經濟來源，即難遽認其有因遭逢生活費花費殆盡窘境，而以販賣安非
    他命營利方式賺取生活費用之情事，另被告於偵查中送請法務部調查局實施測謊
    ，以控制問題法、混合問題法施測，就(1)其未曾販買安非命、(2)其僅與記載之人
    共同出資購買安非他命兩項問題，雖均呈情緒波動反應，然測謊鑑定，係依一般
    人在說謊時，會產生遲疑、緊張、恐懼、不安等心理波動現象，乃利用測謊儀器
    將受測者之上開情緒波動反應情形加以紀錄，用以判別受測者所供述之真實性，
    倘受測者愈想壓抑其謊言所產生之情緒，在測謊儀器上會愈產生明顯之情緒波動
    反應，反之，則無此不實之波動反應，換言之，其鑑驗結果有時會因受測人之生
    理、心理因素而受影響，從而測謊鑑定結果，如就否認犯罪有不實之情緒波動反
    應，固得供審判上之參酌，但非為判斷之絕對之依據，自不得採為有罪判決之唯
    一憑據，最高法院迭著有八十七年臺上字第三三三九號判決及八十五年度臺上字
    第五七九一號判決可資參照，從而被告於實施測謊之際，對於上開問題呈現情緒
    波動反應之原因，可能另有其生理、心理因素，非必為說謊所致，此部分測謊鑑
    定結果，自難援為認定被告涉犯販賣第二級毒品重罪之論據，此外，扣案之帳冊
    內頁雖有記載諸多代號及數字，然被告堅決否認有販賣安非他命犯行，已如上述
    ，且該等代號中，除記載為「祥」者可確認為戊○○外，其餘之人均無確實年籍
    資料可供乙○傳喚到庭具體證述被告是否確有販賣安非他命情事，而戊○○復於
    偵查中及乙○調查時迭次證稱其僅與被告合資購買安非他命等語，則殊難僅憑該
    帳冊內所記載之代號及數字，驟然推論被告涉有販賣安非他命之犯行，另扣案之
    安非他命數量雖達二九‧九公克，並扣有電子秤一台，然被告當時既係連續與多
    名友人合資購買安非他命分取施用，已如上述，則本件為警查獲時，扣得該等數
    量之安非他命及供分取安非他命所用之電子秤，仍屬可能，尚難逕以查扣之安非
    他命數量稍多及扣有電子秤推論被告涉有販賣安非他命重罪，綜上所述，被告所
    辯並未販賣安非他命等語，應非子虛，堪予採信，公訴人認被告所為係犯毒品危
    害防制條例第四條第二項之販賣第二級毒品罪嫌，尚有未洽，惟因被告交付安非
    他命予丙○○、戊○○、辛○○等人之基本社會事實仍屬同一，爰變更其起訴法
    條。末查被告係以幫助丙○○、戊○○、辛○○施用第二級毒品安非他命之意思
    而為前開犯行，應依刑法第三十條第一項規定成立幫助犯，乙○綜理其涉案情節
    ，認其尚與正犯有間，爰依同條第二項之規定減輕其刑。爰審酌被告之素行狀況
    （無前科，有臺灣高等法院檢察署刑案紀錄簡覆表一份在卷可查）、犯罪之動機
    、手段及犯罪後坦承犯行之態度，並參酌安非他命有害人體健康，幫助他人施用
    安非他命危害匪淺，及持有大麻具有戕害身心健康之潛在危險等一切情狀，分別
    量處如主文所示之刑，並定其應執行之刑，且諭知易科罰金之折算標準，以示懲
    儆。
三、扣案之第二級毒品安非他命三包（淨重二九‧九公克）及大麻二包（淨重計三‧
    三二公克）均係查獲之毒品，業據被告及證人丙○○陳明在卷，爰均依毒品危害
    防制條例第十八條第一項前段之規定，併為沒收銷燬之諭知；另電子秤一台，為
    被告所有供其分秤安非他命以幫助戊○○、辛○○等人施用所用之物，帳冊一本
    ，則為被告所有供其記載戊○○合資購買安非他命事項所用之物，亦據被告供明
    在卷，爰均依刑法第三十八條第一項第二款規定宣告沒收。
據上論斷，應依刑事訴訟法第二百九十九條第一項前段、第三百條，毒品危害防制條
例第十條第二項、第十一條第二項、第十八條第一項，刑法第十一條、第五十六條、
第三十條、第五十一條第五款、第四十一條、刑法第三十八條第一項第二款，罰金罰
鍰提高標準條例第二條，判決如主文。
本案經檢察官黃和村到庭執行職務
中      華      民      國      八十九      年    七      月    十八    日
                                      臺灣板橋地方法院刑事第二庭
                                          法  官  王  屏  夏
右正本證明與原本無異。
如不服本判決，應於判決送達後十日內，向乙○提出上訴狀。
                                          書記官  楊  璧  華
中      華      民      國      八十九      年    七      月    二十七  日
附錄本案論罪科刑法條全文：
毒品危害防制條例第十條第二項：
施用第一級毒品者，處六月以上五年以下有期徒刑。
施用第二級毒品者，處三年以下有期徒刑。
毒品危害防制條例第十一條第二項：
持有第一級毒品者，處三年以下有期徒刑、拘役或新臺幣五萬元以下罰金。
持有第二級毒品者，處二年以下有期徒刑、拘役或新臺幣三萬元以下罰金。
持有專供製造或施用毒品之器具者，處一年以下有期徒刑、拘役或新臺幣一萬元以下
罰金。
刑法第三十條：
幫助他人犯罪者，為從犯。雖他人不知幫助之情者，亦同。
從犯之處罰，得按正犯之刑減輕之。


司法院資訊處製作；財團法人民間司法改革基金會備份。
